【裁判字號】    89,易,1049
【裁判日期】    891026
【裁判案由】    詐欺
【裁判全文】
臺灣臺南地方法院刑事判決                        八十九年度易字第一四九號
    公  訴  人  臺灣台南地方法院檢察署檢察官
    被      告  乙○○
右列被告因詐欺案件，經檢察官提起公訴 (八十九年度偵字第二八三一號)，本院判
決如左：
    主  文
乙○○連續以詐術得財產上不法之利益，處有期徒刑參年。
    事  實
一、乙○○明知自己已無支付能力，假藉利用信用卡消費可暫免付款並嗣後拒向發卡
    公司償還帳款，即可獲得發卡公司依約須向經其簽帳消費之特約商店先行墊付其
    簽帳消費價款之不法利益，進而享受無償消費之方式，竟隱瞞其無資力及無意願
    償還帳款之事實，意圖為自己財產上不法之利益，並基於概括之犯意，分別持其
    於民國八十六年十一月四日向中國信託商業銀行股份有限公司（以下簡稱中國信
    託銀行）申請取得之ＶＩＳＡ卡（卡號為四五六三—Ｏ一八六—０Ｏ二Ｏ—九二
    七七號）（檢察官誤載卡號為四五六三Ｚ0000000000號）及於八十八
    年二月五日申請取得之ＭＡＳＴＥＲ卡（卡號為五四Ｏ八—二九一Ｏ—ＯＯ九六
    —三六二一號）信用卡，自八十八年十一月十日起至八十八年十二月二十日止，
    利用搭乘航空公司國際航線班機，上開信用卡發卡銀行無法即時以電腦連線檢測
    其信用卡使用狀況之際，持該等信用卡連續至附表所示之中華航空公司、日本亞
    細亞航空公司等航空公司之飛機上購買飛機上之洋煙、化妝品等商品之方式消費
    多次，累積消費金額共達一百一十五萬五千二百三十七元（不含遲延利息、違約
    金及前未繳付帳款部分），致使中國信託銀行受詐欺而陷於錯誤，而依約代墊前
    開消費款項之不法利益。
二、案經中國信託銀行告訴臺灣臺南地方法院檢察署檢察官偵查起訴。
    理  由
一、訊據被告乙○○固坦承於右揭時地持二張中國信託銀行之信用卡消費之事實不諱
    ，惟矢口否認有何詐欺得利之犯行，辯稱：伊跑單幫，一個月可賺八至十萬元左
    右，伊想說只要付最低額度應該沒問題云云。惟查：右揭事實，業據告訴人中國
    信託銀行之代理人甲○○及何育翰分別於檢察官偵查中及本院審理時指訴歷歷，
    並提出被告乙○○向中國信託銀行申請信用卡之信用卡申請書影本二份及交易明
    細一份在卷可稽。被告資力不足，明知其向中國信託銀行申請之二張信用卡之消
    費總額度僅十五萬元，迄八十八年十月份止尚有十八萬八千四百八十五元之消費
    金額尚未繳付，仍於短時間內大量刷卡購物，達一百十五萬五千二百三十七元，
    且事後不僅未繳付帳單最低額度，且拒不償還款項，顯見其有不法意圖而施詐
    ，被告上開所辯，顯係卸責之詞，不足採信。本件事證明確，被告犯行洵堪認定
    ，應依法論科。
二、按關於信用卡交易，特約商店有確認信用卡之有效性與簽名之同一性義務，故對
    於持卡人之有無支付能力並無調查義務，縱持卡人無支付能力，仍得由發卡銀行
    經由聯合處理中心受領價金，亦即，持卡人欠缺支付能力之危險負擔均由聯合處
    理中心與發卡銀行負擔，是特約商店並非受騙人或受害人；惟發卡銀行對於特約
    商店經由聯合處理中心轉送之簽帳單，誤信為日後持卡人一定依約償還，因而代
    持卡人墊付價款予特約商店，乃係因受詐欺陷於錯誤而為金錢支付之處分行為，
    持卡人於使發卡銀行代墊價款予特約商店，因而得有不法利益，自應成立刑法第
    三百三十九條第二項之詐欺得利罪。是核被告所為，係犯刑法第三百三十九條第
    二項之詐欺得利罪。被告先後多次詐欺得利犯行，時間緊接、方法相同，所犯係
    構成要件相同之罪名，顯係基於概括犯意為之，應依連續犯之規定論以一罪，並
    依法加重其刑。爰審酌被告並無前科，有本院刑事被告前科紀錄調查表及臺灣高
    等法院被告全國前案紀錄表各一份附卷可稽，正值青壯年，竟不思以正常管道賺
    取金錢，竟隱瞞無還款之意思及無如數還款之資力，使告訴人中國信託銀行陷於
    錯誤而代墊一百一十五萬五千二百三十七元，其犯罪手段、動機、目的、犯罪所
    生之危害、迄今尚未償還被害人及犯罪後之態度等一切情狀，量處如主文所示之
    刑。
據上論斷，應依刑事訴訟法第二百九十九條第一項前段、刑法第五十六條、第三百三
十九條第二項、第一項、罰金罰鍰提高標準條例第一條前段，判決如主文。
本案經檢察官胡平貴到庭執行職務。
中    華    民    國      八十九    年      十      月      二十六      日
                                  臺灣臺南地方法院刑事第二庭
                                          法  官  鄭  燕  璘
右正本證明與原本無異。
如不服本判決，應於判決送達後十日內，向本院提出上訴狀。
                                          書記官  田  富  蓉
中    華    民    國      八十九    年      十      月      二十七      日
附錄本案論罪科刑法條全文：
刑法第三百三十九條第二項：
以前項方法得財產上不法之利益或使第三人得之者，亦同。


司法院資訊處製作；財團法人民間司法改革基金會備份。
